臺灣雲林地方法院刑事判決　　　　　　　 96年度訴字第706號
公　訴　人　臺灣雲林地方法院檢察署檢察官
被　　　告　甲○○
上列被告因違反毒品危害防制條例案件，經檢察官提起公訴（96
年度毒偵字第990 號），被告於準備程序中就被訴事實為有罪之
陳述，本院合議庭裁定由法官一人進行簡式審判程序，判決如下
：
    主      文
甲○○施用第一級毒品，累犯，處有期徒刑柒月。
    事實及理由
一、犯罪事實：
  (一)甲○○前於民國87年6 月間因施用毒品案件，經臺灣彰化地
    方法院（下稱彰化地院）裁定送臺灣彰化看守所附設勒戒處
    所觀察、勒戒後，認無繼續施用毒品傾向，業由臺灣彰化地
    方法院檢察署檢察官於87年7 月2 日，以87年度偵字第4497
    號為不起訴處分確定。復於87年9 月間至88年9 月間因施用
    毒品案件，經依彰化地院裁定送臺灣彰化看守所附設勒戒處
    所觀察、勒戒後，認有繼續施用毒品傾向，再經彰化地院裁
    定送臺灣雲林戒治所施以強制戒治1 年，嗣經彰化地院裁定
    停止戒治付保護管束，復經彰化地院裁定撤銷停止戒治，送
    臺灣雲林戒治所施以強制戒治，而於89年2 月13日期滿。又
    於89年6 月至12月間因施用毒品案件，經依臺灣南投地方法
    院（下稱南投地院）裁定送臺灣臺中戒治所施以強制戒治1
    年，嗣經南投地院裁定停止戒治付保護管束，於91年5 月10
    日期滿。而該次施用毒品之行為亦經南投地院於90年5 月24
    日，以90年度訴字第78號判處應執行有期徒刑1 年確定。甲
    ○○另因竊盜案件，經臺灣高等法院臺中分院於90年3 月16
    日，以90年度上易字第666 號判處有期徒刑2 年6 月確定，
    復因贓物案件，經臺灣臺中地方法院於90年8 月6 日，以90
    年度易字第1735號判處拘役50日確定，再因施用毒品案件，
    經南投地院於93年12月24日，以93年度訴字第512 號判處應
    執行有期徒刑1 年確定。上開各罪經接續執行後，甫於95年
    12月26日保護管束期滿執行完畢。
  (二)詎甲○○猶不知悔改，另基於施用第一級毒品海洛因之犯意
    ，於96年6 月30日23時許，在其自小客車內，以將海洛因放
    入針筒內摻水混合後再加以注射之方式，施用海洛因1 次。
    然甲○○於有偵查犯罪權限之人尚不知其前述犯行時，即委
    託其母親張春萍代為向雲林縣警察局西螺分局西螺派出所報
    案，表明前述犯行而願接受裁判。嗣經警在其位於雲林縣西
    螺鎮○○路275 巷8 號之居所房間內，扣得其所有供施用海
    洛因所用注射針筒2 支及殘渣袋1 個（已經其拋棄），並採
    其尿液送驗後，呈現可待因及嗎啡陽性反應，始悉上情。
二、認定犯罪事實所憑證據及理由：
  (一)本案被告甲○○所犯之罪係死刑、無期徒刑、最輕本刑為3
    年以上有期徒刑以外之罪，其於準備程序就前揭被訴事實為
    有罪之陳述，經受命法官告知簡式審判程序之旨，並聽取其
    與公訴人之意見後，本院合議庭裁定由受命法官獨任進行簡
    式審判程序，是本案之證據調查，依刑事訴訟法第273 條之
    2 規定，不受同法第159 條第1 項、第161 條之2 、第161
    條之3 、第163 條之1 及第164 條至第170 條規定之限制，
    合先敘明。
  (二)上開犯罪事實，業據被告於警詢、偵查及本院審理中均坦承
    不諱，經將其尿液送驗之結果，呈現可待因及嗎啡陽性反應
    ，有雲林縣警察局西螺分局96年8 月14日西警偵字第096100
    0422號函所附臺灣檢驗科技股份有限公司96年7月10日KＺ000
    000000000 號濫用藥物尿液檢驗報告、雲林縣警察局查獲煙
    毒、麻管嫌犯尿液送檢真實姓名登記簿等在卷可稽，復有注
    射針筒2 支及殘渣袋1 個扣案可考，足認被告之自白與事實
    相符，被告施用海洛因之犯行應堪認定。
  (三)按毒品危害防制條例於92年7 月9 日修正公布，自93年1 月
    9 日施行，其中第20條將施用毒品之刑事處遇程序，區分為
    「初犯」及「5 年內再犯」、「5 年後再犯」。而依修正後
    之規定，僅限於「初犯」及「5 年後再犯」2 種情形，始應
    先經觀察、勒戒或強制戒治程序。倘被告於5 年內已再犯，
    經依法追訴處罰，縱其第3 次（或第3 次以上）再度施用毒
    品之時間，在初犯經觀察、勒戒或強制戒治執行完畢釋放5
    年以後，已不合於「5 年後再犯」之規定，且因已於「5 年
    內再犯」，顯見其再犯率甚高，原實施觀察、勒戒或強制戒
    治，已無法收其實效，即應依該條例第10條處罰（最高法院
    95年度第7 次刑事庭會議決議參照）。查被告於87年9 月間
    至88年9 月間因施用毒品案件，經依彰化地院裁定送臺灣彰
    化看守所附設勒戒處所觀察、勒戒後，認有繼續施用毒品傾
    向，再經彰化地院裁定送臺灣雲林戒治所施以強制戒治1 年
    ，嗣經彰化地院裁定停止戒治付保護管束，復經彰化法院裁
    定撤銷停止戒治，送臺灣雲林戒治所施以強制戒治，而於89
    年2 月13日期滿。又於89年6 月至12月間因施用毒品案件，
    經依南投地院裁定送臺灣臺中戒治所施以強制戒治1 年，嗣
    經南投地院裁定停止戒治付保護管束，於91年5 月10日期滿
    ，有臺灣高等法院被告前案紀錄表在卷可憑。雖是被告前述
    強制戒治期滿之時間距本件施用毒品犯行已逾5 年，惟被告
    又曾於強制戒治釋放後5 年內之92年8 月12日後某日至93年
    8 月24日止，因有連續施用毒品之犯行，經南投地院以93年
    度訴字第512 號判決應執行有期徒刑1 年確定，有該案起訴
    書、判決書及臺灣高等法院被告前案紀錄表在卷可憑附卷可
    佐。是被告再因本件施用毒品為警查獲，揆諸前揭決議意旨
    ，已不合於「5 年後再犯」之規定，應依法論科。
三、論罪科刑之理由：
  (一)核被告所為，係犯毒品危害防制條例第10 條第1項之施用第
    一級毒品罪，被告持有第一級毒品之行為，則為前述施用之
    行為所吸收，不另論罪。
  (二)被告有前述犯罪事實欄所記載之前科紀錄，有臺灣高等法院
    被告前案紀錄表在卷可稽，其於受有期徒刑之執行完畢後 5
    年以內故意再犯本件有期徒刑以上之罪，為累犯，應依刑法
    第47條第1項之規定，加重其刑。
  (三)按自首祇以在犯罪未發覺前，自行申告其犯罪事實於該管公
    務員，而受法律上之裁判為要件，至其方式係用言詞或書面
    ，以及係自行投案或託人代行，係直接向偵查機關為之，抑
    向非偵查機關請其轉送，均無限制（最高法院24年上字第11
    62號判例意旨參照）。查本件被告之前述犯行係被告下定決
    心要改過後，委託其母親代為報案乙情，已據被告供明在卷
    ，並有雲林縣警察局西螺分局檢送人犯報告書及本院公務電
    話記錄表2 紙在卷可查，足認被告所述應非虛妄，可以採信
    ，參照前揭判例意旨，應認被告所為符合自首之要件，本院
    認為被告確有悔過之心，爰依刑法第62條前段之規定，減輕
    其刑。又被告同時有刑罰加重與減輕事由，應依刑法第71條
    第1 項之規定，先加後減之。
  (四)爰審酌被告有多次施用毒品之前科，已如前述，竟未徹底袪
    除施用毒品之惡習，再次施用海洛因，可知其意志力甚為薄
    弱，惟念及其施用毒品之犯行，在本質上乃屬戕害自己身心
    健康之行為，尚未有嚴重破壞社會秩序或侵害他人權益之情
    形，且能坦承犯行，犯罪後之態度尚佳等一切情狀，量處如
    主文所示之刑。
  (五)扣案之注射針筒2 支及殘渣袋1 個，為被告所有並供其施用
    海洛因之用，業據其供承在卷，惟非違禁物，被告又於本院
    審理中當庭拋棄，本院因認並無沒收之必要，爰不予宣告沒
    收，將上開物品直接拋棄即可，附此敘明。
四、應適用之法律：
    依刑事訴訟法第273條之1第1項、第299條第1項前段，毒品
    危害防制條例第10條第1 項，刑法第11條前段、第47條第1
    項、第62條前段，判決如主文。
本案經檢察官乙○○到庭執行職務。
中　　華　　民　　國　　96　　年　　11　　月　　16　　日
                  刑事第五庭    法  官　王　紹　銘
以上正本證明與原本無異。
如不服本判決，應於判決收受後10日內，向本院提出上訴狀（須
附繕本）。
                                 書記官　洪　秀　虹
中　　華　　民　　國　　96　　年　　11　　月　　16　　日
附錄論罪科刑法條：
毒品危害防制條例第10條第1項
施用第一級毒品者，處6 月以上5 年以下有期徒刑。
